臺灣雲林地方法院刑事裁定
111年度聲字第359號
聲明異議人   
即  受刑人  林勝在



上列聲明異議人即受刑人因違反毒品危害防制條例案件，對於臺
灣雲林地方檢察署檢察官之執行指揮（110 年度執更字第580 號
執行指揮書）聲明異議，本院裁定如下：
    主  文
聲明異議駁回。
    理  由
一、聲請意旨略以：聲明異議人即受刑人甲○○前因多件施用毒
　　品案件，經本院各以判決判處罪刑確定，復以裁定定應執行
　　刑確定，臺灣雲林地方檢察署（下稱雲林地檢署）檢察官則
　　核發110 年度執更字第580 號執行指揮書，據以執行上開確
　　定裁定所定之應執行刑，然上開施用毒品案件之確定科刑判
　　決，審理時正處於毒品危害防制條例修法期間，之後毒品危
　　害防制條例將第20條規定予以修正，並增訂第35條之1 規定
　　。且受刑人已因另案施用毒品案件，經本院裁定送觀察、勒
　　戒及強制戒治，並由矯正機關認定為無繼續施用毒品之傾向
　　，而得向法官、檢察官申報停止戒治，則就上開經本院為確
　　定科刑判決之施用毒品案件，受刑人本應受免訴或不付審理
　　或不起訴處分，故上開施用毒品案件之確定科刑判決及定應
　　執行刑裁定自屬違誤，檢察官依據上開執行指揮書，所為執
　　行上開施用毒品案件之確定科刑判決及定應執行刑裁定之指
　　揮，亦有不當，爰依法聲明異議，請求撤銷檢察官之執行指
　　揮云云。
二、按受刑人或其法定代理人或配偶以檢察官執行之指揮為不當
　　者，得向諭知該裁判之法院聲明異議，刑事訴訟法第484 條
　　定有明文。又執行機關對於審判機關所為之裁判，並無審查
　　內容之權，故裁判是否違法，並非執行機關所得過問，是聲
　　明異議之對象，應係檢察官之執行指揮行為，而非檢察官據
　　以指揮執行之裁判，故所稱「檢察官執行之指揮不當」，係
　　指檢察官有積極執行指揮之違法及其執行方法有不當等情形
　　而言；檢察官如依確定判決、裁定指揮執行，即無執行之指
　　揮違法或其執行方法不當之可言，至於原確定判決、裁定，
　　是否有認定事實錯誤或違背法令之不當，應循再審或非常上
　　訴程序以資救濟，尚無對之聲明異議之餘地（最高法院108
　　年度台抗字第79號裁定意旨參照）。又按民國109 年1 月15
    日修正公布、同年7 月15日施行之毒品危害防制條例第35條
    之1規定：「本條例中華民國108 年12月17日修正（109 年1
     月15日公布、同年7 月15日施行）之條文施行前犯第10條
    之罪（指施用第一、二級毒品罪）之案件，於修正施行後，
    依下列規定處理：一、偵查中之案件，由檢察官依修正後規
    定處理。二、審判中之案件，由法院或少年法院（地方法院
    少年法庭）依修正後規定處理；依修正後規定應為不起訴處
    分或不付審理之裁定者，法院或少年法院（地方法院少年法
    庭）應為免刑之判決或不付審理之裁定。三、判決確定尚未
    執行或執行中之案件，適用修正前之規定。」足見毒品危害
    防制條例於修正時增訂第35條之1 ，已明定於該條例修正公
    布施行前，已經判決確定尚未執行或執行中之案件，仍適用
    修正前之規定，其立法理由並載明：判決確定尚未執行或執
    行中之案件，基於法安定性原則，仍適用修正施行前之規定
    等語。
三、本院之判斷
㈠、受刑人前因①施用毒品案件，經本院以108 年度訴字第372
　　號判決判處有期徒刑7 月、8 月（共6 罪），並定應執行有
　　期徒刑2 年，嗣於109 年1 月13日確定；②施用毒品案件，
　　經本院以109 年度訴字第43號判決判處有期徒刑3 月（共2
　　罪）、8 月，其中有期徒刑3 月（共2 罪）部分，並定應執
　　行有期徒刑5 月，嗣於109 年5 月26日確定；③施用毒品案
　　件，經本院以109 年度簡字第24號判決（原案號：109 年度
　　易字第80號）判處有期徒刑3 月，嗣於109 年4 月17日確定
　　。上開①至③所示案件，再由本院以110 年度聲字第521 號
　　裁定定應執行有期徒刑3 年，並於110 年7 月5 日確定，雲
　　林地檢署檢察官則核發110 年度執更字第580 號執行指揮書
　　，以執行本院110 年度聲字第521 號裁定所定之3 年有期徒
　　刑等情，有受刑人之臺灣高等法院被告前案紀錄表在卷可參
　　，本院並依職權調取上開施用毒品案件及定應執行刑案件之
　　全部卷宗（含執行卷宗）核閱無訛，此部分事實，應屬明確
　　。由此可見受刑人上開經雲林地檢署檢察官指揮執行之施用
　　毒品案件，皆係在此次新修正毒品危害防制條例於109 年7
　　月15日施行生效前所犯並已判決確定，而非同條例第35條之
　　1 第1 款、第2 款所定之「偵查中之案件」或「審判中之案
　　件」。至於上開定應執行刑案件，並非所謂「施用毒品案件
　　」，而僅係依據上開施用毒品案件確定判決所處之罪刑予以
　　合併定刑，縱於毒品危害防制條例109 年7 月15日修正生效
　　施行後始告確定，然仍不影響受刑人上開施用毒品案件，均
　　係於同條例109 年7 月15日修正生效施行前所為及判決確定
　　之判斷。是雲林地檢署檢察官核發前揭執行指揮書，據以執
　　行上開定應執行刑裁定所定之刑期，當屬毒品危害防制條例
    第35條之1 第3 款所指經判決確定並執行中之案件，自應適
    用修正施行前之規定，而不生依該條第1 款、第2 款規定適
    用新法之問題。是上開施用毒品案件之確定科刑判決及定應
    執行刑裁定，皆具實質確定力，非經非常上訴或再審程序予
    以撤銷或變更，不得再行爭執，檢察官依法據以執行，要難
    認有何不當或違法之處可指。
㈡、又受刑人另因其於109 年4 月9 日之施用毒品行為，經檢察
    官提起公訴，本院則於109 年7 月21日以109 年度訴字第48
    4 號判決判處罪刑，經上訴後，由臺灣高等法院臺南分院以
    109 年度上訴字第1088號判決撤銷，改諭知公訴不受理確定
    ；嗣該施用毒品案件，經本院以110 年度毒聲字第272 號裁
    定令受刑人入勒戒處所觀察勒戒，因有繼續施用毒品之傾向
    ，復以110 年度毒聲字第456 號裁定令受刑人入戒治處所施
    以強制戒治（受刑人不服，抗告後遭駁回）等情，有上開判
    決、裁定及臺灣高等法院被告前案紀錄表在卷可憑。而此一
    施用毒品行為，係於毒品危害防制條例109 年7 月15日修正
    施行前所犯，而於新法修正後尚在審判中之案件，依毒品危
    害防制條例第35條之1 第2 款規定，本即應適用修正後之
    毒品危害防制條例第20條第3 項、第23條第2 項規定，另為
    觀察、勒戒或強制戒治之裁定，而與毒品危害防制條例修正
    前所犯並已判決確定之上開施用毒品案件，是依毒品危害防
    制條例第35條之1 第3 款規定，基於法安定性原則，仍適用
    修正前毒品危害防制條例規定而為處理，有所不同。是受刑
    人執上開理由，對檢察官刑之執行指揮聲明異議，顯係對新
    修正毒品危害防制條例之規定有所誤解，尚非可採。
㈢、準此，雲林地檢署檢察官核發本件執行指揮書，以執行受刑
　　人上開施用毒品案件之確定裁判，自屬有據，檢察官所為之
　　執行指揮既無違法或不當之處，受刑人仍執前揭情詞聲明異
　　議，為無理由，應予駁回。
四、依刑事訴訟法第486 條，裁定如主文。　　
中　　華　　民　　國　　111 　年　　4 　　月　　28　　日
                  刑事第八庭    法  官  陳育良
以上正本證明與原本無異。
如不服本裁定，應於裁定送達後5 日內向本院提出抗告狀（須附繕本）。　　　　　　　　　　　
                                書記官  王姵珺
中　　華　　民　　國　　111 　年　　4 　　月　　28　　日